臺灣雲林地方法院刑事判決　　　　　　　100年度訴字第813號
公　訴　人　臺灣雲林地方法院檢察署檢察官
被　　　告　鄭嘉億
選任辯護人　陳淑香律師
被　　　告　黃宜堅
指定辯護人　本院公設辯護人許俊雄
上列被告因違反槍砲彈藥刀械管制條例案件，經檢察官提起公訴
（100 年度偵字第3185號、第4060號），本院判決如下：
    主  文
鄭嘉億共同未經許可，販賣可發射金屬具有殺傷力之空氣槍，未
遂，處有期徒刑壹年陸月，併科罰金新臺幣萬元，罰金如易服
勞役，以新臺幣壹仟元折算壹日。扣案空氣槍壹支（槍枝管制編
號：0000000000號）及鋼珠壹瓶，均沒收之。
黃宜堅共同未經許可，販賣可發射金屬具有殺傷力之空氣槍，未
遂，處有期徒刑壹年肆月，併科罰金新臺幣壹萬元，罰金如易服
勞役，以新臺幣壹仟元折算壹日。緩刑年。扣案空氣槍壹支（
槍枝管制編號：0000000000號）及鋼珠壹瓶，均沒收
之。
    事  實
一、鄭嘉億、黃宜堅均明知未經許可，不得販賣可發射金屬、具
    有殺傷力之空氣槍，鄭嘉億於不詳時間，自不詳地點，取得
    可發射金屬彈丸具有殺傷力之空氣槍1 支（槍枝管制編號：
    0000000000號）及鋼珠1 瓶而持有之，復基於販賣具有殺傷
    力空氣槍之犯意，於民國100 年6 月14日15時許，前往黃宜
    堅位於雲林縣虎尾鎮○○路○ 段22號之住處，委請黃宜堅透
    過網拍方式販賣上開空氣槍，黃宜堅允諾之，而共同基於縱
    然所販賣之空氣槍具有殺傷力，亦不違背其本意之犯意聯絡
    ，於同日16時11分，在上址使用其電腦網路設備連結至露天
    拍賣網站，並以其所申設之「mp615t」帳號刊登「co2 長槍
    + 紅外線」之訊息，以新臺幣（下同）6,000 元之價格公開
    販售上開空氣槍，並於拍賣檔案中留有鄭嘉億之電話號碼以
    供買家聯繫。嗣為警於100 年6 月17日上網巡邏發現上情，
    即以電話向鄭嘉億佯稱表示欲購買，並約定於黃宜堅上開住
    處前面交，鄭嘉億隨即於同日10時40分攜帶空氣槍1 支及鋼
    珠1 瓶前來，為警當場查獲而販賣未遂，並扣得上開空氣槍
    1 支及鋼珠1 瓶。
二、案經彰化縣警察局北斗分局報告暨臺灣雲林地方法院檢察署
    檢察官自動檢舉偵查起訴。
    理  由
一、關於證據能力部分：
  (一)按被告以外之人於審判外之言詞或書面陳述，除法律有規定
    者外，不得作為證據；惟被告以外之人於審判外之陳述，雖
    不符刑事訴訟法第159 條之1 至第159 條之4 規定得為證據
    之情形，而經當事人於審判程序同意作為證據，法院審酌該
    言詞陳述或書面陳述作成時之情況，認為適當者，亦得為證
    據，刑事訴訟法第159 條第1 項與第159 條之5 第1 項分別
    定有明文。
  (二)共同被告黃宜堅於警詢及偵查中之陳述（對於被告鄭嘉億而
    言）、共同被告鄭嘉億於警詢及偵查中之證述（對於被告黃
    宜堅而言）、彰化縣警察局北斗分局搜索扣押筆錄1 份暨扣
    押物品目錄表1 份，雖均屬被告鄭嘉億、黃宜堅以外之人於
    審判外之言詞或書面陳述，然經被告2 人、辯護人與檢察官
    同意作為證據使用，復經本院審酌該言詞或書面陳述作成時
    之情況，亦無不當之情形存在，依上開規定，應認具有證據
    能力，得作為本案證據使用。
  (三)又刑事訴訟法第208 條第1 項前段規定：「法院或檢察官得
    囑託醫院、學校或其他相當之機關、團體為鑑定，並準用第
    203 條至第206 條之1 之規定」，而同法第206 條第1 項規
    定：「鑑定之經過及其結果，應命鑑定人以言詞或書面報告
    」。另由司法警察官、司法警察依檢察官所概括選任之鑑定
    人或囑託鑑定機關、團體所為之鑑定結果，與檢察官選任或
    囑託為鑑定者，性質上並無差異，同具有證據能力，此亦有
    最高法院96年度臺上字第2860號判決可資參照。從而，內政
    部警政署刑事警察局100 年7 月19日刑鑑字第1000083938號
    鑑定書1 份，符合同法第159 條第1 項所定得作為證據之「
    法律有規定」之情形，應有證據能力，得為證據使用。
二、認定犯罪事實所依憑之證據及理由：
  (一)被告鄭嘉億於100 年6 月14日15時許，前往被告黃宜堅位於
    雲林縣虎尾鎮○○路○ 段22號之住處，委請黃宜堅透過網拍
    方式販賣上開空氣槍，黃宜堅允諾之，而於同日16時11分，
    在上址使用其電腦網路設備連結至露天拍賣網站，並以其所
    申設之「mp615t」帳號刊登「co2 長槍+ 紅外線」之訊息，
    以6,000 元之價格公開販售上開空氣槍，並於拍賣檔案中留
    有鄭嘉億之電話號碼以供買家聯繫；嗣為警於100 年6 月17
    日上網巡邏發現上情，即以電話向鄭嘉億佯稱表示欲購買，
    並約定於黃宜堅上開住處前面交，鄭嘉億隨即於同日10時40
    分攜帶空氣槍1 支及鋼珠1 瓶前來，為警當場查獲而販賣未
    遂，並扣得上開空氣槍1 支及鋼珠1 瓶等事實，除據被告鄭
    嘉億、黃宜堅於警詢、偵查中及本院審理時供述綦詳（偵卷
    (一)第3 頁至第6 頁反面，偵卷(二)第5 頁至第6 頁、第22頁至
    第23頁，本院卷第26頁至第27頁背面、第58頁第59頁），並
    有彰化縣警察局北斗分局搜索扣押筆錄1 份暨扣押物品目錄
    表1 份（偵卷(一)第7 頁至第8 頁）、露天拍賣網頁擷取照片
    5 張（偵卷(一)第14頁至第16頁）在卷可證，應認為其2 人之
    自白與事實相符，可得採信。
  (二)扣案之空氣槍1 支及鋼珠1 瓶，經送請內政部警政署刑事警
    察局以檢視法、性能檢驗法、動能測試法鑑定結果為「1.送
    鑑空氣槍1 枝（槍枝管制編號0000000000），認係氣體動力
    式槍枝，以外接高壓鋼瓶內氣體為發射動力，經以金屬彈丸
    測試3 次，其中彈丸（直徑6.0mm 、重量0.88g ）最大發射
    速度為199 公尺／秒，計算其動能為17焦耳，換算其單位面
    積動能為60焦耳／平方公分。2.送鑑鋼珠1 盒，認係金屬彈
    丸。」有內政部警政署刑事警察局100 年7 月19日刑鑑字第
    1000083938號鑑定書暨照片4 張（偵卷(一)第25至26頁）在卷
    可參，上開鑑定結果，係鑑驗機關以其專業知識及精密儀器
    測試後所得之結論，自可憑信。又依司法院秘書長91年6 月
    11日秘台廳(二)字第06985 號函示，殺傷力之標準為在最具威
    力的適當距離，以彈丸可以穿入人體皮肉層之動能為基準，
    此乃本院審判職務所已知之事項：再參酌上開鑑驗書所附殺
    傷力相關數據「(一)依日本科學警察研究所之研究結果，彈丸
    單位面積動能達20焦耳／平方公分，則足以穿入人體皮肉層
    。(二)本局對活豬作射擊測試結果，彈丸單位面積動能達24
    焦耳／平方公分，則足以穿入豬隻皮肉層。(三)美國軍醫總署
    定義：彈丸撞擊動能達58呎磅（約78.6焦耳），則足以使人
    喪失戰鬥能力」等語，依此可知扣案之空氣槍經鑑驗結果，
    其單位面積動能既高達60焦耳／平方公分，顯已逾前述數據
    ，自具殺傷力無訛。
  (三)被告鄭嘉億雖供稱：於100 年6 月間某日，在雲林縣大埤鄉
    聯美橋堤防旁，拾獲改造空氣長槍1 把及鋼珠1 瓶後，未曾
    試射過上開空氣槍云云。但其於對於是否同時拾得鋼珠1 瓶
    ，於警詢及偵訊時供述不同，扣案空氣槍及鋼珠是否確實係
    撿拾而來，已有可疑；再者，上開空氣槍之狀況良好，被告
    鄭嘉億會思以6,000 元之價格販售，足見並非破舊不堪使用
    之物，卻會遭人棄置於堤防旁，而任由被告鄭嘉億拾獲，亦
    有可疑，故如此說法，極有可能只是被告鄭嘉億隨意編造之
    情節，目的在避免警察為調查空氣槍之來源而一再追問，是
    被告鄭嘉億上開說法實難採信。是以，只能認定被告鄭嘉億
    開始持有上開空氣槍之時間不明，來源也不明。另我國法令
    係不許民眾非法持有槍枝，為公眾週知之事實，就民間合法
    持有或報繳槍砲彈藥之要件，除經內政依槍砲彈藥刀械管制
    條例訂定有槍砲彈藥刀械許可及管理辦法規範外，另有自衛
    槍枝管理條例併為規範。被告鄭嘉億應知悉對法令係禁止持
    有槍枝，其復於本院審理時供稱：「（問：你託黃宜堅PO上
    網賣這把槍的時候，你是否確定這把槍是有殺傷力或沒有殺
    傷力？）有殺傷力。（問：你為何知道它有殺傷力？）曾經
    我有看過人家打過。（問：你如何判斷人家打的是有殺傷力
    ？）我看過人家拿出去打鳥。（問：有把鳥打下來？）我走
    經過看人家在旁邊打。（問：用這支槍在打？）用大支的。
    （問：比這個還大？〈指證物之槍枝〉差不多啦。（問：因
    此你判斷這把槍有殺傷力？）嗯。」等語（本院卷第58頁正
    反頁），再參以被告鄭嘉億要求黃宜堅對於扣案空氣槍說明
    所刊登「co2 長槍+ 紅外線」訊息（本院卷第26頁背面），
    足見被告鄭嘉億對於上開空氣槍有一定程度之瞭解，應知悉
    扣案之空氣槍具殺傷力，卻透過被告黃宜堅共同上網刊登販
    售訊息，顯有販賣具有殺傷力空氣槍之故意甚明。
  (四)又按行為人對於構成犯罪之事實，雖非決意促使其發生，但
    預見其發生而其發生並不違背其本意者，依刑法第13條第2
    項之規定，仍以故意論。此學理上所稱之間接故意，指行為
    人主觀上對於構成要件之實現有所預見，仍聽任其發展，終
    致發生構成要件之該當結果者而言（最高法院83年度臺上字
    第4329號判決要旨參照）。我國法令係不許民眾非法持有槍
    枝，被告黃宜堅亦應對法令係禁止持有槍枝有所認知，其雖
    供稱不確定被告鄭嘉億所持有之空氣槍是否具有殺傷力，惟
    依本案空氣槍之外觀，暨該槍係使用高壓鋼瓶以發射鋼珠之
    構造，及被告黃宜堅於本院審理時供稱：「我在PO的時候有
    懷疑它有殺傷力，所以我承認這個案子。（問：為何你在PO
    的時候，懷疑有殺傷力還要PO上去？）我不知道它殺傷力到
    違法的程度。只是曾經有懷疑過。」等語（本院卷第58頁）
    ，被告黃宜堅應可預見本案空氣槍具有殺傷力，卻未經查證
    槍枝之來源、是否曾經主管機關為許可等相關事實，仍為共
    同上網刊登訊息販售，確實具有所販賣之空氣槍具有殺傷力
    ，亦不違背其本意之不確定故意。
  (五)綜上所述，本案事證明確，被告鄭嘉億、黃宜堅犯行均堪認
    定，應依法論科。
三、論罪科刑：
  (一)按未經許可販賣衝鋒槍、手槍未遂，槍砲彈藥刀械管制條例
    第7 條第5 項、第1 項設有較同條第4 項未經許可持有者為
    重之處罰規定，是持有衝鋒槍及手槍後，如進而販賣未遂，
    自應論以高度且有較重處罰之販賣未遂罪（最高法院90年度
    臺上字第168 號判決要旨參照）。又按可發射金屬具有殺傷
    力之非制式空氣槍，係屬槍砲彈藥刀械管制條例第4 條第1
    項第1 款所列管之物。被告鄭嘉億取得具殺傷力之空氣槍1
    支而持有後，進而與被告黃宜堅共同上網販賣該空氣槍未遂
    ，核被告鄭嘉億、黃宜堅所為，均係犯槍砲彈藥刀械管制條
    例第8 條第5 項、第1 項之未經許可販賣具有殺傷力之空氣
    槍未遂罪。被告2 人持有空氣槍之低度行為，為販賣之高度
    行為所吸收，不另論罪。
  (二)按刑法上之幫助犯，固以幫助他人犯罪之意思而參與犯罪構
    成要件以外之行為而成立，惟所謂以幫助他人犯罪之意思而
    參與者，指其參與之原因，僅在助成他人犯罪之實現者而言
    ，倘以合同之意思而參加犯罪，即係以自己犯罪之意思而參
    與，縱其所參與者為犯罪構成要件以外之行為，仍屬共同正
    犯，又所謂參與犯罪構成要件以外之行為者，指其所參與者
    非直接構成某種犯罪事實之內容，而僅係助成其犯罪事實實
    現之行為而言，苟已參與構成某種犯罪事實之一部，即屬分
    擔實施犯罪之行為，雖僅以幫助他人犯罪之意思而參與，亦
    仍屬共同正犯（最高法院19年上字第1984號、27年上字第
    1333號判例參照）。又共同實施犯罪行為之人，在合同意思
    範圍以內，各自分擔犯罪行為之一部，相互利用他人之行為
    ，以達其犯罪之目的者，即應對於全部所發生之結果，共同
    負責（最高法院28年上字第3110號亦可參照）。上開扣案具
    殺傷力之空氣槍雖係被告鄭嘉億持有與販售，然被告黃宜堅
    受被告鄭嘉億所託，上網刊登販賣空氣槍之訊息，所為應屬
    販賣槍枝之構成要件行為，且被告黃宜堅對於被告鄭嘉億要
    求刊登訊息販賣之空氣槍，有縱然具有殺傷力亦不違背其本
    意之未必故意存在，是其與被告鄭嘉億就上開犯行，有犯意
    聯絡、行為分擔，為共同正犯。
  (三)查被告鄭嘉億、黃宜堅所犯前開未經許可販賣具殺傷力之空
    氣槍罪，法定最低刑度為5 年以上有期徒刑，雖被告鄭嘉億
    不願據實透露何以持有上開空氣槍與鋼珠，惟無證據證明被
    告鄭嘉億有為其他犯罪之意圖，或持有上開空氣槍侵害他人
    之不法行為，對於社會後續潛在之危險較低，與一般擁槍自
    重者不同，亦非販賣槍枝謀取暴利之徒，惡性程度非重，且
    空氣槍之殺傷力相較於其他槍械為低；而被告黃宜堅並非持
    有上開空氣槍之人，受被告鄭嘉億請託上網刊登販賣訊息，
    共同涉案，並未因此獲得好處，參與犯罪情節相對輕微，故
    權衡被告2 人販賣本案槍枝之動機、犯罪具體情狀，及其所
    犯罪名之法定刑責觀之，堪認被告2 人之犯罪情節尚非嚴重
    ，且其2 人均坦承犯行，應有悔意，故依槍砲彈藥刀械管制
    條例第8 條第6 項之規定各減輕其刑。
  (四)被告鄭嘉億、黃宜堅已著手於刊登廣告販賣本案空氣槍之行
    為而不遂，依刑法第25條第2 項之規定，按既遂犯之刑減輕
    之，並均依法遞減輕之。
  (五)刑法第59條之規定：
    1.辯護人雖為被告鄭嘉億主張：因被告鄭嘉億坦承犯行，顯
      見具有悔意，係因雙親離異多年、家境狀況差，本身患有
      癲癇無法當兵，僅能以撿拾維生、撫養中度精神障礙之父
      親，又因傷手術迄今未能康復，無法工作，積欠醫藥費，
      方於拾得上開空氣槍後，一時失慮委請被告黃宜堅上網刊
      登訊息欲以6,000 元拍賣換現，審酌被告鄭嘉億犯罪之情
      狀、智識程度不高，也無前科，不知所犯情節嚴重性，請
      求再依據刑法第59條之規定酌減其刑。辯護人為被告黃宜
      堅主張：被告黃宜堅並無前科紀錄，非兇殘暴力之徒，僅
      有高職畢業，智識程度不高，係因被告鄭嘉億不懂電腦而
      幫忙上網刊登訊息，一時失慮而涉重典，對於犯罪僅具有
      不確定故意，仍坦承犯行，深具悔意；又本案扣案空氣槍
      非被告黃宜堅所有、提供，或實際進行交易，其也未因所
      為獲得利益，犯罪行為樣態較接近於幫助犯，惡性顯然輕
      微，犯後態度亦十分良好，故請求再依據刑法第59條所規
      定酌減其刑。
    2.按刑法第59條所規定之酌量減輕其刑，係裁判上之減輕，
      必以犯罪之情狀可憫恕，認為宣告法定最低度之刑猶嫌過
      重者，始有其適用。如別有法定減輕之事由，應先依法定
      減輕事由減輕其刑後，猶嫌過重時，始得為之；若有2 種
      以上法定減輕事由，仍應先依法定減輕事由遞減其刑後，
      猶嫌過重時，始得再依刑法第59條規定酌減其刑（最高法
      院88年度臺上字第1862號判決酌參）。惟鑑於具有殺傷力
      之槍枝對社會風氣及治安危害重大，亦可能造成他人生命
      安全造成威脅，為政府嚴加查緝之違禁物品，並以高度刑
      罰來遏止氾濫之問題，被告2 人應有所知，故本院酌以刑
      法第57條各款所列事項以及其他一切與犯罪有關之情狀後
      ，認為被告鄭嘉億不思以正常管道賺取金錢，竟非法持有
      具殺傷力之空氣槍後，透過被告黃宜堅上網刊登訊息拍賣
      ，2 人無視於所為恐將造成社會治安、人民身家安全所生
      之危害，而以販賣具殺傷力之空氣槍罪法定本刑為5 年以
      上有期徒刑觀之，於審酌被告2 人犯罪時之原因及情節，
      均已依據槍砲彈藥刀械管制條例第8 條第6 項與刑法未遂
      犯之規定遞減其刑，則無情輕法重、顯可憫恕之情形，是
      辯護人請求再依刑法第59條之規定減輕其刑，則無理由，
      礙難准許。
  (六)爰審酌被告鄭嘉億未有構成累犯之前科紀錄，素行尚可，被
    告黃宜堅並無前科紀錄，素行良好，有臺灣高等法院被告前
    案紀錄表2 份在卷可憑，被告鄭嘉億明知未經主管機關許可
    ，不得非法持有具有殺傷力之空氣槍，卻仍為持有之行為，
    已經違法而可非難，竟不知依循正當途徑轉取金錢，支付積
    欠之醫藥費，進而委託黃宜堅上網販賣前開空氣槍，被告黃
    宜堅也允諾而為之，所為對社會治安存有潛在之危險性，誠
    屬不該，惟卷內尚乏證據證明被告2 人有持上開空氣槍為其
    他犯罪行為，且尚未賣出即遭警方查獲，並無因此造成公眾
    或他人之現實惡害，及其等均能坦白承認，犯後態度良好，
    暨被告鄭嘉億本身患有癲癇，家中有中度精神障礙之父親需
    其照顧，其因傷手術迄今未能康復，無法工作，積欠醫藥費
    ，依靠撿拾維生，有戶籍謄本、住院欠款通知各1 份、診斷
    證明書、中華民國身心殘障手冊各2 份、國稅局財產及所得
    清單1 份（本院卷第32頁至第34頁，第64頁至第71頁）在卷
    可稽；被告黃宜堅自陳為家庭之經濟重心，經營機車行，提
    出戶籍謄本、機車行營利事業登記證各1 份（本院卷第72頁
    至第74頁）作為佐證，及檢察官各具體求處有期徒刑3 年等
    犯罪之動機、目的、手段及造成危害等一切情狀，分別量處
    如主文所示之刑，並就罰金部分諭知易服勞役之標準。
  (七)上開扣案具殺傷力之空氣槍係被告鄭嘉億所持有與販售，被
    告黃宜堅無前科紀錄，業如前述，其係代為上網刊登廣告販
    售，犯罪情節及惡性尚屬輕微，又於犯後坦承犯行，顯見應
    有悔意，堪信係因一時失慮觸犯重罪，經此偵、審程序，當
    知所警惕，信無再犯之虞，本院因認對被告黃宜堅所宣告之
    刑，以暫不執行為適當，依刑法第74條第1 項第1 款規定，
    併予宣告緩刑3 年，以啟自新。至被告鄭嘉億雖坦承犯行，
    惟因經濟因素，即率爾上網拍賣此一具有殺傷力之空氣槍，
    且經鑑定單位面積動能高達60焦耳／平方公分，罔顧上開所
    為將造成社會治安、人民身家安全莫大之危害，幸因警察發
    覺查獲而始未流傳於社會，若逕予宣告緩刑，恐不知警惕而
    有再犯之虞，爰不另為緩刑之宣告，附此敘明。
  (八)扣案之空氣槍1 支（槍枝管制編號：0000000000號），經鑑
    定結果具殺傷力，詳前所述，係屬違禁物，應依刑法第38條
    第1 項第1 款之規定宣告收之；另扣案之鋼珠1 瓶，係被告
    鄭嘉億所有，並供被告2 人販賣空氣槍所用之物，應依刑法
    第38條第1 項第2 款之規定一併沒收之。
四、據上論斷，應依刑事訴訟法第299 條第1 項前段，槍砲彈藥
    刀械管制條例第8 條第1 項、第5 項、第6 項，刑法第11條
    前段、第28條、第25條第2 項、第42條第3 項、74條第1項
    第1 款、第38條第1 項第1 款、第2 款，判決如主文。
本案經檢察官何宗霖到庭執行職務
中    華    民    國   100    年    12    月    13    日
            刑事第三庭    審判長法  官  林輝煌
                                法  官  陳雅琪
                                法  官  蕭雅毓
以上正本證明與原本無異。
如不服本判決應於收受判決後10日內向本院提出上訴書狀，並應
敘述具體理由；其未敘述上訴理由者，應於上訴期間屆滿後20日
內向本院補提理由書（均須按他造當事人之人數附繕本）。「切
勿逕送上級法院」。
                                書記官  鍾宜津
中    華    民    國   100    年    12    月    13    日
附錄論罪科刑條文全文：
槍砲彈藥刀械管制條例第8條
未經許可，製造、販賣或運輸鋼筆槍、瓦斯槍、麻醉槍、獵槍、
空氣槍或第 4 條第 1 項第 1 款所定其他可發射金屬或子彈具
有殺傷力之各式槍砲者，處無期徒刑或 5 年以上有期徒刑，併
科新臺幣 1 千萬元以下罰金。
未經許可，轉讓、出租或出借前項所列槍枝者，處 5 年以上有
期徒刑，併科新臺幣 1 千萬元以下罰金。
意圖供自己或他人犯罪之用，而犯前二項之罪者，處無期徒刑或
7 年以上有期徒刑，併科新臺幣 1 千萬元以下罰金。
未經許可，持有、寄藏或意圖販賣而陳列第 1 項所列槍枝者，
處 3 年以上 10 年以下有期徒刑，併科新臺幣 7 百萬元以下罰
金。
第 1 項至第 3 項之未遂犯罰之。
犯第 1 項、第 2 項或第 4 項有關空氣槍之罪，其情節輕微者
，得減輕其刑。